臺灣高等法院刑事判決　　　　　　　　　　　　　　九十三年度上訴字第八六三號
　　上　訴　人　臺灣臺北地方法院檢察署檢察官
　　被　　　告　丁○○
　　指定辯護人　本院公設辯護人　乙○○
右上訴人因被告毒品危害防制條例案件，不服臺灣臺北地方法院九十二年度訴字第一
五三二號，中華民國九十三年三月十日第一審判決（起訴案號：臺灣臺北地方法院檢
察署九十二年度偵字第八一二五號），提起上訴，本院判決如左：
    主  文
上訴駁回。
    理  由
一、本案經本院審理結果，認第一審判決對被告丁○○為無罪之諭知，核無不當，
    應予維持，並引用第一審判決書記載之證據及理由（如附件）。
二、檢察官上訴意旨略以：原審判決被告丁○○無罪，無非係以證人甲○○警訊之證
    詞為傳聞證據，不得作為認定被告販賣第二級毒品安非他命犯行之證據，又被告
    染有吸毒惡習，所辯扣案安非他命係供己施用，非不可採，為其主要論據。惟按
    當事人在審判期日前，或審判期日，聲請調查之證據，如法院未予調查，又未認
    其無調查之必要，以裁定駁回之，或雖經調查，其所得如何不足採取，亦未於判
    決理由內予以說明，其所踐行之訴訟程序，自難謂非違法，最高法院四十七年臺
    上字第八五二號著有判例可資參照。經查：(1)證人即承辦警員林崇成業於偵查及
    審理中到庭，就被告為警查獲及警詢筆錄自白之任意性等情證述綦詳，被告雖於
    審理時辯稱係員警「誘導」所致，然被告並未釋明所稱「誘導」之方式為何，退
    步言之，其所辯縱或屬實，依刑事訴訟法第一百五十六條規定，係指強暴、脅迫
    、利誘、詐欺、疲勞訊問、違法羈押或其他不正方法取得被告之自白，方足以影
    響其自白任意性而排除其證據能力，然「誘導」詢問顯非該條之範疇，刑事訴訟
    法亦未明文禁止員警對被告為誘導之訊問，又觀諸卷內之警詢筆錄，並非僅由員
    警提問，被告亦非僅答稱是否，何來「誘導」之有？(2)公訴人屢次聲請傳喚證人
    甲○○，以釐清被告販賣第二級毒品安非他命等犯罪事實，並聲請傳喚證人丙○○以證明被告轉讓安非他命之犯行，惟原審並未依法傳拘證人甲○○到庭應訊，
    而證人丙○○部分則逕以其在警訊時否認被告曾轉讓毒品云云為據，認無調查之
    必要，然被告於警詢中自白販賣及轉讓毒品之犯行，核與證人甲○○於警詢中及
    偵查中均證稱被告有販賣毒品之犯行等語相符，復有安非他命一包扣案可稽，原
    判決未經調查，並傳拘證人甲○○到庭，依刑事訴訟法之規定進行交互詰問，以
    釐清被告販賣毒品之情況，何能認定證人甲○○未親身見聞被告販賣毒品之經過
    ，原審遽認證人甲○○就被告販賣毒品部分之證述係屬傳聞云云，並無根據，亦
    嫌速斷。(3)現行法及修正後之刑事訴訟法，並非採行完全當事人進行主義，亦未
    規定對於證據提出或證據請求調查具有失權效，而公訴人聲請傳喚證人丙○○，
    係為證明被告轉讓第二級毒品犯行所必要之證據方法，原判決逕以證人丙○○之
    警詢筆錄認定被告並無轉讓毒品之犯行，卻未敘明不予傳喚及形成心證之理由為
    何，即據為被告無罪認定之判斷基礎，容有未洽。綜上原審對於被告犯行是否成
    立之關鍵性證據未予調查，認定事實及適用法律有前揭之違誤，自難認原判決妥
    適等語。
三、經查：(1)按檢察官就被告犯罪事實，應負舉證責任，並指出證明之方法。刑事訴
    訟法第一百六十一條第一項定有明文。因此，檢察官對於起訴之犯罪事實，應負
    提出證據及說服之實質舉證責任，倘其所提出之證據，不足為被告有罪之積極證
    明，或其闡明之證明方法，無從說服法官以形成被告有罪之心證，基於無罪推定
    之原則，自應諭知被告無罪之判決。本案檢察官起訴時認被告涉有販賣安非他命
    及轉讓安非他命等罪嫌，所提出之證據為證人葉日軒、丙○○於警訊中之陳述，
    及扣案之安非他命及鑑驗通知書（見起訴書之證據清單）。然而證人葉日軒、丙○○於警訊及偵查中所供述之內容，以及扣案之安非他命乙包，均不足為認定被
    告有販賣及轉讓安非他命犯罪事實之積極證據，而被告於警訊中關於曾轉讓安非
    他命與丙○○施用之自白，亦無任何補強證據足以證明與事實相符，均經原判決
    於理由內詳為說明，故本案檢察官起訴時所提出之證據及證明方法，然不能證明
    被告有販賣及轉讓安非他命之犯行，原審法院因而諭知被告無罪之判決，自無違
    誤。(2)被告之自白，非出於強暴、脅迫、利誘、詐欺、疲勞訊問、違法羈押或其
    他不正之方法，且與事實相符者，得為證據。被告或共犯之自白，不得作為有罪
    判決之唯一證據，仍應調查其他必要之證據，以察其是否與事實相符。刑事訴訟
    法第一百五十六條第一項、第二項定有明文。故被告之自白須兼具任意性及真實
    性，始具有證據能力而得採為犯罪證據。本案被告於警訊中關於曾轉讓安非他命
    與丙○○施用部分之自白，與證人丙○○證述之內容不符，且無任何補強證據足
    以證明與事實相符，已如前述，故被告在警訊中之自白，即使係出於亦由意志下
    所為之陳述，惟因無法證明與事實相符，仍不得採為犯罪證據，極為灼然。另查
    原判決並非以定被告之前開自白係出於誘導等不正方法而予以排除，上訴意旨指
    稱被告之自白並非出於警員誘導云云，無論是否屬實，均顯然與被告之自白是否
    具有真實性之論斷無關。(3)依據證人甲○○之供述，其係向「阿良」購買安非他
    命，其本身並未與被告有所接觸，原審檢察官未循線查明「阿良」之真實身份查
    明實際情形如何，及「阿良」與被告有無關聯，本身之偵查已非完備。至於檢察
    關於原審中雖曾聲請傳訊證人甲○○及丙○○，原審雖未待甲○○到庭（原審已
    傳喚甲○○，但其未到庭），亦未傳喚證人丙○○，即予判決，惟原判決於理由
    內已敘明不予傳喚證人甲○○、丙○○到庭調查之理由，亦無違法或不當可言。
    (4)本院再按址傳喚證人甲○○、丙○○，亦均未到庭，惟本院認檢察官所提出之
    證據及證明方法，均顯然不足以證明被告有販賣及轉讓安非他命之犯行，且依證
    人丙○○、甲○○二人在警訊及偵查中供述之內容以觀，均與被告有無前開犯行
    之證明欠缺關聯性，自無傳喚之必要。(5)綜上所述，本件上訴為無理由，應予駁
    回。
據上論結，應依刑事訴訟法第三百六十八條、第三百七十一條，判決如主文。
本案經檢察官羅榮乾到庭執行職務。
中　　　華　　　民　　　國　　九十三　　年　　　七　　　月　　 二十 　　日
                              臺灣高等法院刑事第二十三庭
                                  審判長法  官 宋      祺
                                        法  官 陳  坤  地
                                        法  官 王  淑  滿
右正本證明與原本無異。
如不服本判決，應於收受送達後十日內向本院提出上訴書狀，其未敘述上訴之理由者
並得於提起上訴後十日內向本院補提理由書（均須按他造當事人之人數附繕本）。
                                        書記官 蔡  慧  娟
中　　　華　　　民　　　國　　九十三　　年　　　七　　　月　　 二十 　　日
